【裁判字號】    95,財管,123
【裁判日期】    951229
【裁判案由】    指定遺產管理人
【裁判全文】
臺灣臺南地方法院民事裁定             95年度財管字第123號
聲  請  人  臺南縣麻豆鎮農會
法定代理人  甲○○
                    送達代收.
上列聲請人聲請為被繼承人乙○○指定遺產管理人事件，本院裁
定如下：
    主      文
選任財政部國有財產局台灣南區辦事處台南分處為被繼承人乙○
○之遺產管理人。
聲請程序費用由被繼承人乙○○之遺產負擔。
    理      由
一、按繼承人均拋棄其繼承權者，準用關於無人承認繼承之規定
    ，民法第一千一百七十六條第六項定有明文。又繼承開始時
    ，繼承人之有無不明者，由親屬會議於一個月內選定遺產管
    理人，並將繼承開始及選定遺產管理人之事由，向法院報明
    ；無親屬會議或親屬會議未於前條所定期限內選定遺產管理
    人者，利害關係人或檢察官，得聲請法院選任遺產管理人，
    民法第一千一百七十七條、第一千一百七十八條第二項分別
    定有明文。揆諸前揭規定意旨，於繼承人皆拋棄其繼承權，
    無人繼承時，亦應許利害關係人聲請法院選任遺產管理人，
    俾為遺產之處置。
二、本件聲請意旨略以：被繼承人乙○○（男，民國○○年○月
    ○日生，身分證統一編號：Ｚ000000000號，生前
    最後住所：台南縣麻豆鎮北勢里五鄰北勢寮五號）於九十四
    年五月三十一日死亡，其法定繼承人皆已依法拋棄繼承，且
    親屬會議亦未於繼承開始後一個月內選定遺產管理人。又被
    繼承人乙○○生前與林三賢、陳躍文等人連帶向聲請人借款
    新台幣（下同）七十萬元尚未清償，聲請人業向鈞院聲請強
    制執行，並已取得債權憑證，是聲請人為乙○○之債權人而
    為利害關係人，今被繼承人乙○○死亡，為免聲請人無法行
    使債權而影響權益，聲請人為此爰聲請鈞院裁定選任被繼承
    人乙○○之遺產管理人等語。
三、經查：聲請人主張之前開事實，業據提出本院九十五年度執
    字第一七六○二號債權憑證影本一件、本院九十五年二月二
    十二日南院慧家儒九十四年度繼字第一○三三號拋棄繼承准
    予備查通知函影本一件、除戶謄本二件、繼承系統表一件為
    證，且經本院依職權調取本院九十四年度繼字第一○三三號
    拋棄繼承聲請事件卷宗，及九十五年度執字第一七六○二號
    給付借款執行事件卷宗核閱綦詳，是聲請人之主張堪信為真
    實。又查被繼承人乙○○死亡後，其法定繼承人皆已依法拋
    棄繼承權經本院准予備查，且未準用民法第一千一百七十七
    條之規定選定遺產管理人，而被繼承人乙○○為聲請人之債
    務人，故聲請人以利害關係人之身分聲請選任被繼承人乙○
    ○之遺產管理人，核與上開規定並無不合，應予准許。
四、按公示催告期限屆滿，無繼承人承認繼承時，其遺產於清償
    債權，並交付遺贈物後，如有剩餘，歸屬國庫；又按非公用
    國有財產以財政部國有財產局為管理機關，民法第一千一百
    八十五條、國有財產法第十二條分別定有明文。查本件被繼
    承人乙○○之法定繼承人皆已依法拋棄繼承權經本院准予備
    查，復未準用民法第一千一百七十七條之規定選定遺產管理
    人，且經本院函詢被繼承人乙○○之原繼承人即其兄弟姊妹
    ，渠等均無擔任被繼承人乙○○之遺產管理人之意願，足徵
    被繼承人乙○○之原繼承人對被繼承人乙○○遺產之處置已
    漠不關心；又查被繼承人乙○○死亡後之遺產，倘無人承認
    繼承時，將於清償債權，交付遺贈物後，歸屬國庫，為使被
    繼承人乙○○遺產之處置順利進行，本院認選任財政部國有
    財產局台灣南區辦事處台南分處為被繼承人乙○○之遺產管
    理人為適當。
五、依非訟事件法第一百五十七條，裁定如主文。
中    華    民    國    95    年    12    月    29    日
                  家事法庭    法  官  葉惠玲
以上正本係照原本作成
如對本裁定抗告須於裁定送達後10日內向本院提出抗告狀
中    華    民    國    95    年    12    月    29    日
                              書記官  鄭秀美


司法院資訊處製作；財團法人民間司法改革基金會備份。
